台灣高等法院台中分院刑事判決　　　　　　　　　九十一年度上易字第二一四號
　　上　訴　人
　　即　被　告　乙○○
右上訴人因贓物等案件，不服臺灣苗栗地方法院九十一年度易字第四三四號中華民國
九十一年八月二十二日第一審判決（起訴案號：臺灣苗栗地方法院檢察署九十一年度
偵字第六八一號），提起上訴，本院判決如左：
    主      文
原判決關於乙○○部分撤銷。
乙○○意圖為自己不法之所有，而侵占遺失物，處罰金伍仟元，如易服勞役以參佰元
折算壹日。
    事      實
一、乙○○意圖為自己不法之所有，於九十年九月九日十三時三十分許，在苗栗市○
    ○路貴族世家牛排館廁所內，將丙○○所遺失之易利信牌、Ｔ二八型、藍色、序
    號為000000000000000號行動電話話機一支侵占入已。嗣於同日
    下午某時，在苗栗市大千醫院婦幼大樓處，因無現金支付新台幣（下同）八百元
    車資予蔡文川，乃將上開行動電話交予亦明知該行動電話係來路不明之贓物之蔡
    文川（業據原審判處有期徒刑五月確定）收執，以抵充車資。蔡文川再將該行動
    電話，以二千五百元之價出售予不知情之蔡昌翰，嗣經警以上開行動電話之序號
    查悉該行動電話之使用人為蔡昌翰，再循線查悉上情。
二、案經苗栗縣警察局移送臺灣苗栗地方法院檢察署檢察官偵查起訴。
    理      由
一、訊據被告乙○○自承將上開行動電話話機抵充車資而交予被告蔡文川不諱，惟矢
    口否認有何侵占犯行，辯稱：上開行動電話話機係伊於同年十月底某日，在苗栗
    市○○街所拾獲云云。
二、本院查：
  (一)被害人丙○○於九十年九月十日警訊及九十一年三月七日檢察官偵查訊問，就案
    發過程指稱：當日伊帶孩子至貴族世家館用餐，伊帶孩子去上廁所，因擔心弄髒
    ，遂將手機放在面紙架上，孩子上完廁所後，伊協助洗手及帶回座位上，發現手
    機忘了帶，再進入廁所時即發現手機不見了等語，且有被害人出具之贓物認領保
    管單一紙附卷可佐。依上開指訴內容，參酌廁所與用餐位置應有之隔離狀態，該
    手機在為他人取走時，事實上顯已不在被害人實力支配範圍內甚明。
  (二)上開行動電話話機乃被告乙○○交予原審共同被告蔡文川，以抵充車資一節，為
    被告乙○○、蔡文川一致供承在卷；而被告蔡文川自九十年九月十日上午七時許
    起，即使用上開行動電話話機，此有臺灣苗栗地方法院檢察署以該行動電話話機
    序號調取之通聯紀錄在卷可佐。是被告乙○○將上開行動電話話機抵充車資交予
    被告蔡文川之時間，應於同年九月九日下午某時，此觀被告蔡文川經臺灣苗栗地
    方法院檢察署檢察官提示該通聯紀錄後，乃改稱被告乙○○將該話機交予其之詳
    細日期已不復記憶自明。另經原審審理時對被告乙○○及証人即被告太太黃淑虹
    隔離訊問，對於如何撿到手機及其經過情形，被告乙○○稱在其停車處之車子後
    方撿到的且係其親自撿起的，証人黃淑虹則稱手機是在車子前頭，並由其撿起來
    的，二人說法南轅北轍，益見該手機跟本不是如被告乙○○所云在路邊撿來的。
    本件稽以被害人丙○○失竊之時間乃九十年九月九日十三時三十分許，乃原審共
    同被告蔡文川竟於同日下午，即自被告乙○○處取得上開行動電話，且亦正常供
    被告蔡文川使用，足見被告所辯撿到手機云云，委無可採。是上開行動電話係被
    告乙○○自上開牛排館所取，堪以認定，被告所辯應係卸責之詞不足採信，本件
    事證明確，被告犯行堪以認定。
三、按竊盜罪之行為客體，為他人之動產在他人持有中者，而所謂持有，須具有支配
    其物之意思及事實上支配其物，本件於被告行為時，上開話機已不在被害人實力
    支配範圍內，核被告所為係犯刑法第三百三十七條之侵占遺失物罪，公訴意旨認
    係觸犯竊盜罪，起訴法條尚有未當，應予變更。原審予以論罪科刑固非無見，惟
    原判決誤認被告本件係犯竊盜罪尚有未洽。被告上訴意旨否認犯罪固不足取，惟
    原判決就被告乙○○部分既有上開可議之處即屬無可維持，應予撤銷改判，爰審
    酌被告犯罪動機、手段、所生危害及犯罪後之態度等一切情況，量處如主文所示
    之刑，並諭知易服勞役之折算標準。
四、據上論結，應依刑事訴訟法第三百六十九條第一項前段、第三百六十四條、第二
    百九十九條第一項前段、第三百條，刑法第三百三十七條、第四十二條第二項，
    罰金罰鍰提高標準條例第一條前段、第二條，判決如主文。
本案經檢察官甲○○到庭執行職務。
中      華      民      國      九十一  年      十二    月      十八    日
                                臺灣高等法院臺中分院刑事第四庭
                                      審判長法　官　洪　耀　宗
                                            法　官　江　德　千
                                            法  官　劉　登　俊
右正本證明與原本無異。
不得上訴。
                                            書記官　鄧　智　惠
中      華      民      國      九十一  年      十二    月      十八    日
                                                                        Ａ
